臺灣高等法院臺南分院刑事裁定　　　　　　　　九十一年度交抗字第九二號　　Ｇ
　　　抗　告　人
　　　即異議人　　甲　○　○
　　　代　理　人　穆　國　華
　　　送達代收人　穆　國　華
右列抗告人因聲明異議案件，不服臺灣臺南地方法院中華民國九十一年六月二十八日
裁定（九十一年度交聲字第八一號）提起抗告，本院裁定如左：
      主      文
抗告駁回。
      理      由
一、本件抗告意旨略以：
    （一）抗告人於九十一年二月十五日中午十二時五十五分左右，駕駛車號Ｙ九－
          八九二八號自用小客車，行經最高速限為時速一百公里之國道一號高速公
          路南向二七八公里處時，經值勤之內政部警政署警察局第四警察隊員警以
          雷射槍測速器（編號ＵＬ００四六七二號）測得其行車速度為時速一百一
          十一公里，認有超速之違規行為等事實，遂將抗告人攔停後逕行舉發。惟
          依當時抗告人車旁另有一台並行車輛行駛於內側車道，其行車速率約與抗
          告人相差應有略高一或二公里以上，於當時警員攔停時，抗告人認己並無
          超速，遂停車接受警員檢查，詎料被舉發超速，令人質疑是否因抗告人行
          駛於外側車道較容易攔停，而為選擇性執法，抗告人為此深感不平。
    （二）依目前警察機關使用雷射槍測速器測速狀況而言，其測速確率固然較高，
          但卻常因無法照相或錄影留下證據，因此備受爭議，於媒體報導上時有所
          聞，不論雷射槍測速器是否如原裁定內容所言準確度高，惟當時告發警員
          亦無錄影或照相存證，單憑目前爭議性高且欠缺公信力之雷射槍測速器測
          速結果，以及告發員警之證詞，證據力顯不充足。原裁定逕以上揭佐證而
          為異議駁回之裁定，理由顯不充分，為此爰提起抗告等語。
二、按汽車行駛於高速公路，而不遵管制之規定者，處汽車駕駛人新臺幣三千元以上
    六千元以下罰鍰，並記違規點數一點，道路交通管理處罰條例第三十三條第一項
    、第六十三條第一項第一款分別定有明文；又汽車行駛高速公路應依速限標誌指
    示，高速公路交通管制規則第五條第一項前段亦規定甚明。
三、經查：
    （一）抗告人即異議人甲○○於九十一年二月十五日中午十二點五十五分左右，
          駕駛車牌號碼Ｙ九—八九二八號自用小客車，行經最高速限為時速一百公
          里之國道一號高速公路南向二七八公里處時，經執勤之內政部警政署國道
          公路警察局第四警察隊警員以雷射槍測速器，測得其行車速度為時速一百
          一十一公里，而有超速之違規行為等事實，除有內政部警政署國道公路警
          察局公警局交字第Ｚ00000000號舉發違反道路交通管理事件通知
          單一紙附卷可參外（詳原審卷第十四頁），並有該警察局第四警察隊九十
          一年二月二十一日公警國四刑字第０九一００一九０九號函一份在卷足憑
          （詳原審卷第九頁）。
    （二）次查，本件執勤員警所用之手提式雷射槍測速器，編號為ＵＬ００四六七
          二號，乃國外先進科學儀器，因我國經濟部中央標準檢驗局尚未有檢定雷
          射槍測速器之規範，故在未有檢定規範以前適用國際檢驗規定（國外需經
          過檢定合格始得出廠），且該檢驗合格文件譯本業經我國法院公證等情，
          亦有內政部警政署國道公路警察局第四警察隊九十一年四月二十四日公警
          國四刑字第０九一０００四四三三號函及所附之臺灣臺北地方法院公證處
          八十五年度認字第九八三六號認證書、ＬＴＩ２０‧２０實驗室及野外鑑
          測報告等資料在卷可考（詳原審卷第二八頁以下）。而由上開野外鑑測報
          告中可知，在測試條件為一條乾燥、直而平的道路，天氣晴朗的白天在巡
          邏車旁手持ＬＴＩ２０‧２０（即本件相同型式之雷射槍測速器）測試，
          測試步驟則係同時使用經校驗過之警用雷達設備量測目標車輛速率，在下
          列標準目標車輛速率：０、１０、２０、３０、４０、５０、６０、７０
          英里／時，各取五組測值。大約在測試中途，目標車輛在移動中，接近測
          速設備時量測並記錄測值。當量測速率時，目標車輛距離在５０和５００
          英尺之間。並小心的讀取以降低因量測角度所造成之誤差。其測試之結論
          為：在此測試條件下，ＬＴＩ２０‧２０量測目標車輛速率精度為－１到
          ＋１英里／時（參見該野外鑑測報告第十頁）。此外，綜合各項測試結果
          ，ＬＴＩ２０‧２０量測目標車輛速率範圍為－１９９到＋１９９英里／
          時；而量測目標車輛速率精度則為－２到＋１英里／時（野外鑑測報告第
          十二頁參照）。基此，本件執勤警員所使用之雷射槍測速器之準確度，應
          無爭議，而抗告人有於前述時、地，駕車行經最高速限為時速一百公里之
          國道一號高速公路南向二七八公里處時，其行車速度為時速一百一十一公
          里，而有超速之違規行為等事實，亦堪以認定。
    （三）至抗告人所駕駛之上述小客車，裝設有定速控制之駕駛系統，雖據其提出
          使用手冊一份存卷可佐，然該定速控制系統於踩下煞車之情況下將會關閉
          ，且使用該定速控制時，如欲增加車速時，亦可用油門稍加速等情，則亦
          經該使用手冊記載明確（參照卷附之該手冊九十一至九十二頁影本），顯
          見該定速控制系統，並非一經設定後，即無法解除。因之，假若抗告人於
          駕駛期間有前述之踩煞車再加速或直接用油門加速等行為，則該小客車之
          實際車速，即非原先定速控制系統所設定之數值。又抗告人僅自稱其違規
          當時所設定之定速速度為時速一百０五公里，而未提出其他相關積極事證
          ，足以證明其違規當時之車速確於最高速限之內，以及其定速後均無其他
          踩煞車在加速或用油門加速等行為，故尚難僅憑抗告人所駕駛之小客車裝
          置有定速控制系統，即得以推翻執勤警員以雷射槍測速器所測得之行車速
          度。況抗告人自稱其於違規當時所設定之定速控制系統，係時速一百０五
          公里，此與執勤警員所測得之時速一百一十公里，僅有六公里之差距，據
          此並就抗告人所駕駛之車輛儀表板，係傳統指針移動顯示方式以觀（參見
          卷附之前述手冊第九頁至第十二頁影本），則抗告人未正確將車速設定於
          時速一百０五公里，而實際上已超過該數值，並達於時速一百一十公里以
          上之情況，應甚為可能。從而，抗告人僅以其對該雷射槍測速器之有無瑕
          疵、久用後是否有誤差、多久重新檢驗及維修後是否從新檢驗等質疑，空
          言指摘執勤警員之測試結果並非正確，尚難認為有理。
    （四）又抗告意旨所指當時於內側車道尚有另一部車速與其相當之車輛，值勤員
          警卻未將之攔停，有選擇性執法之嫌一節，然本件所應審究者，乃抗告人
          違規行為是否屬實，以及原處分機關就抗告人上開違規行為之裁處有無不
          當之處，與其他車輛是否有超速之違規行為自無任何關聯，抗告人以此為
          抗告理由，即屬無據。
四、綜上所述，原審以本件抗告人上開超速違規之事實明確，認原處分機關即移送機
    關交通部公路總局嘉義區監理所臺南監理站依道路交通管理處罰條例第三十三條
    第一項及第六十三條第一項第一款之規定，裁處抗告人罰鍰新臺幣三千元，並記
    違規點數一點，於法並無不當，因而駁回抗告人之異議，本院經核其認事用法俱
    無不合，抗告意旨猶執前詞指摘原裁定不當，非有理由，應予駁回。
三、據上論斷，應依道路交通案件處理辦法第二十六條，刑事訴訟法第四百十二條，
    裁定如主文。
中    華    民    國      九十一      年      八      月      八        日
                                  臺灣高等法院臺南分院刑事第六庭
                                      審判長法官  楊    明    章
                                            法官  高    明    發
                                            法官  戴    勝    利
右正本證明與原本無異。
不得再抗告。
                                      法院書記官  吳    銘    添
中    華    民    國      九十一      年      八      月      九        日
